臺灣高雄地方法院刑事判決　　　　　　　100年度訴字第438號
公　訴　人　臺灣高雄地方法院檢察署檢察官
被　　　告　張順雄
上列被告因搶奪等案件，經檢察官提起公訴（100 年度偵字第68
0 0 號），被告於準備程序為有罪之陳述，經本院裁定依簡式審
判程序審理，判決如下：
    主  文
張順雄犯竊盜罪，累犯，處有期徒刑參月。又犯搶奪罪，累犯，
處有期徒刑玖月。應執行有期徒刑拾壹月。
    事  實
一、張順雄前因施用毒品案件，經本院以92年訴字第2406號判決
    處有期徒刑10月、4 月，並定其應執行之刑為有期徒刑1 年
    1 年1 月確定；又因搶奪案件，經本院以92年度訴字第2329
    號判處有期徒刑4 年，並經上訴，經臺灣高等法院高雄分院
    以93年度上訴字第12號判決上訴駁回確定；上開各罪經本院
    以96年聲減字第5533號裁定就施用毒品罪之部份減為有期徒
    刑5 月、2 月，並定其應執行刑有期徒刑4 年5 月確定，而
    於民國97年4 月16日因徒刑執行完畢出監。詎其仍不知悔改
    ，另基於意圖為自己不法所有之竊盜、搶奪犯意，先後為下
    列行為：
  （一）於100 年2 月26日16時30分許，行經高雄市○○區○○
        路97號騎樓下，見許姵蓁所使用、車牌號碼785-CME 號
        重型機車（車主為許姵蓁之父許坤福，價值約新臺幣（
        下同）3 萬元）停放該處，鑰匙疏未取下，認有機可趁
        ，竟基於意圖為自己不法所有之竊盜犯意，徒手以上開
        鑰匙發動機車而竊取之，得手後駛離現場並以之作為代
        步工具。
  （二）又基於意圖為自己不法所有之搶奪犯意，於同日下午5
        時許，騎乘上開竊得之重型機車行經高雄市○○區○○
        路合作金庫銀行附近時，發現騎乘車牌號碼WFP-297 號
        輕型機車之徐雪子頸部戴有18K 金、重約2 錢之項鍊1
        條（價值約2 千元），遂一路騎乘機車尾隨至文雅東街
        64巷口文山國小後門前，乘徐雪子騎乘機車不及防備之
        際，自右側靠近徐雪子後，以左手扯下前揭項鍊，得手
        後卻不慎造成兩車碰撞，雙方人車因而倒地（徐雪子未
        受傷），張順雄便棄車徒步往高雄市○○區○○路方向
        逃逸，並於前揭鳳松路合作金庫銀行附近之麵攤騎樓下
        ，先後遭自後追緝之民眾李健文、劉鴻偉、沈皓江、杜
        蓮相當場撲倒，並由劉鴻偉勒住張順雄脖子，張順雄為
        逃離現場掙脫時，便以手肘揮到劉鴻偉臉部1 下（傷害
        部分未據告訴），惟仍遭劉鴻偉壓制在地，嗣經警據報
        前往處理時，因而查悉上情。
二、案經許姵蓁、徐雪子訴由高雄市政府警察局鳳山分局移請臺
    灣高雄地方法院檢察署檢察官偵查起訴
    理  由
一、本案被告張順雄所犯均係死刑、無期徒刑、最輕本刑為3 年
    以上有期徒刑以外之罪，其於本院準備程序中就被訴事實為
    有罪之陳述，經本院告知簡式審判程序之旨，並聽取公訴人
    、被告之意見後，認無不得或不宜改依簡式審判程序進行之
    情事，由本院依刑事訴訟法第273 條之1 第1 項規定，裁定
    進行簡式審判程序。又本案卷內之人證、物證、書證等證據
    ，依刑事訴訟法第273 條之2 規定，不受同法第15 9條第1
    項關於傳聞法則規定之限制，依法均有證據能力，合先敘明
    。
二、上開犯罪事實，迭據被告張順雄於警詢、偵查及本院審理時
    坦承不諱（警卷第4 至6 頁，偵卷第16至17頁，本院聲羈卷
    第5 至6 頁，本院卷第14頁背面、第40頁背面、第62頁），
    核與證人即告訴人許姵蓁、徐雪子及證人即協助逮捕被告之
    民眾李健文、劉鴻偉、沈皓江、杜蓮相等人於警詢或偵查時
    證述之情節相符（警卷第7 至20頁，偵卷第56至59頁），並
    有高雄市政府警察局鳳山分局扣押筆錄暨扣押物品目錄表、
    贓物認領保管單（許姵蓁、徐雪子）、車號查詢重型機車車
    籍資料（車牌號碼785-CME 號重型機車）各1 份及項鍊照片
    1 張、車輛協尋及尋獲電腦輸入單共3 紙、現場及查證照片
    22張等在卷為憑（警卷第22至25頁、第29至31頁、第35  至
    48章，本院卷第20頁），足認被告上開任意性之自白與事實
    相符，堪以採信。本案事證明確，被告犯行洵堪認定。
三、論罪科刑：
  （一）核被告張順雄就犯罪事實欄一（一）所為，係犯刑法第
        320 條第1 項之竊盜罪、就犯罪事實欄一（二）所為，
        則係犯同法第325 條第1 項之搶奪罪。被告所犯上開2
        罪，犯意個別，行為互殊，應予分論併罰。又被告前有
        如事實欄所示之科刑及執行情形，有臺灣高等法院被告
        前案紀錄表1 份附卷足憑，其於刑之執行完畢後5 年內
        ，故意再犯本件有期徒刑之2 罪，俱為累犯，均應依刑
        法第47條第1 項加重其刑。
  （二）被告自首與否之認定：
    １、證人警員趙珍於本院審理時證稱：100 年2 月26日與同
        事吳雅各開巡邏車前往現場將被告帶回派出所，車程約
        5 分鐘，途中未詢問被告案發經過，被告亦未主動告知
        等語（本院卷第57頁），並有警員趙珍製作之職務報告
        1 紙附卷可考（本院卷第22頁）。證人警員鍾連興於本
        院審理時證稱：被告被帶回派出所後，於100 年2 月26
        日17時12分許有詢問被告所騎乘機車來源，被告回答是
        朋友的，另一位同事李佳烜依機車車號查詢車主後，再
        聯繫車主，在查得車輛來源之前，被告沒有主動提到車
        子是竊取的等語（本院卷第57頁背面至59頁），亦有警
        員鍾連興製作之職務報告1 紙存卷可參（本院卷第37頁
        ）。復經本院當庭勘驗文山派出所內之監視錄影光碟，
        被告於警員鍾連興詢問機車來源時，回答：不是，那是
        朋友的車，有勘驗筆錄1 份在卷為據（本院卷第64至65
        頁），被告對勘驗內容表示：沒有意見。（本院卷第64
        頁背面）。
    ２、證人即被害人許姵蓁於警詢及偵訊時均證稱：於100 年
        2 月26日17時30分許發現機車失竊後前往高雄市政府警
        察局三民第二分局陽明派出所報警等語（警卷第7 至8
        頁，偵卷第56頁），依卷附之車輛協尋及尋獲電腦輸入
        單共3 紙觀之，其上記載之報案時間為100 年2 月26日
        18時20分、失竊輸入時間為當日18時32分、尋（破）獲
        時間為當日19時55分、尋（破）獲輸入時間為當日20時
        37分。而被告係於翌日（27日）9 時43分起至10時52分
        許止製作第2 次警詢筆錄時，始提及搶奪時騎乘之機車
        是偷竊而來，有警詢筆錄1 份附卷可稽（警卷第5 頁）
        。
    ３、被告先於本院審理時供稱：在巡邏車上被帶回派出所途
        中有告知警員機車來源（本院卷第14頁背面），嗣後改
        稱：無法指述告知何位警員，亦忘記在巡邏車上被帶回
        派出所途中有無告知警員機車來源等語（本院卷第15頁
        、第59頁），則被告對在巡邏車上究竟有無告知警員機
        車來源一情，前後供述不符，亦與證人警員趙珍之證詞
        不合；再者，依證人鍾連興所證及監視錄影光碟勘驗內
        容所示，被告在派出所內經警員鍾連興詢問機車來源時
        ，係回答：不是，那是朋友的車。顯見被告於警員鍾連
        興詢問機車來源時，尚未坦承竊盜犯行。
    ４、刑法第62條規定：「對於未發覺之罪自首而受裁判者，
        得減輕其刑。但有特別規定者，依其規定。」，然所謂
        發覺，並非以有偵查犯罪權限之機關或人員確知被告犯
        罪無誤為必要，如有確切之證據得為合理之懷疑，而對
        犯罪行為人發生懷疑，即得認為已發覺。故依卷附書證
        及證人警員趙珍、警員鍾連興、被害人許姵蓁所述，就
        許姵蓁之機車被竊之犯罪事實，尚難認被告符合自首之
        要件。綜上所述，被告就所犯之上開竊盜罪，並無自首
        之情形。
  （三）爰審酌被告前有搶奪前科，素行非佳，且正值青壯年，
        不思以正當方法取得財物，竟貪圖私慾，以竊取、搶奪
        他人財物之方式換取所需，侵害他人財產權，足見其法
        治觀念薄弱，又其以騎乘機車方式為搶奪行為，非但對
        被害人之生命身體易生危險，且足使一般人民心生畏懼
        ，危害社會治安甚鉅，實應給予相當之刑罰制裁，惟念
        及其於犯後坦承犯行，態度尚可，並考量其犯罪手段、
        情節、所得等一切情狀，分別量處如主文所示之刑，並
        定其應執行刑，以資儆懲。至公訴人求予量處應執行有
        期徒刑1 年10月，尚嫌過重，併予指明。
  （四）公訴意旨雖謂被告應依竊盜犯贓物犯保安處分條例第3
        條第1 項之規定，併諭知應於刑之執行前令入勞動場所
        強制工作，以資懲儆等語。然按保安處分係對受處分人
        將來之危險性所為拘束其身體、自由等之處置，以達教
        化與治療之目的，為刑罰之補充制度。本諸法治國家保
        障人權之原理及刑法之保護作用，其法律規定之內容，
        應受比例原則之規範，使保安處分之宣告，與行為人所
        為行為之嚴重性，行為人所表現之危險性及對於行為人
        未來行為之期待性相當。而強制工作亦係保安處分之一
        種，被告之犯罪行為除科以刑罰外，是否另須宣告付強
        制工作自需依前開原則就個案情形為具體之認定。查被
        告前於92年間有搶奪前科，然97年4 月17日出監迄今尚
        無竊盜、搶奪前科，有臺灣高等法院被告前案紀錄表1
        份在卷可稽，本件所為竊盜犯行僅有1 次，自被告此次
        竊盜犯行所行竊之地點、犯罪行為以觀，屬貪圖小利、
        順手牽羊之情形，足徵被告竊盜之動機、目的與重大惡
        性之竊盜者並非全然相同，尚難遽認其因有犯罪習慣，
        或因遊蕩或懶惰成習而犯罪，另被告於犯罪後坦承犯行
        ，依比例原則，綜合其所為行為之嚴重性、所表現之危
        險性及對其未來之期待性等情以觀，本院認就被告判處
        如主文所示之刑，已與被告犯行之相當，足資儆懲，因
        此並無於刑之執行前，宣告令入勞動場所強制工作之必
        要，併此敘明。
據上論斷，應依刑事訴訟法第273 條之1 第1 項、第299 條第1
項前段，刑法第320 條第1 項、第325 條第1 項、第47條第1 項
、第51條第5 款，刑法施行法第1 條之1 ，判決如主文。
本案經檢察官李宜穎到庭執行職務。
中    華    民    國   100    年    4     月    29    日
                  刑事第七庭  法  官  廖華君
以上正本證明與原本無異。
如不服本判決應於收受本判決後10日內向本院提出上訴書狀，並
應敘述具體理由；如未敘述上訴理由者，應於上訴期間屆滿後20
日內向本院補提理由書( 均須按他造當事人之人數附繕本) 「切
勿逕送上級法院」。
中    華    民    國   100    年    4     月    29    日
                              書記官  許珈綺
中華民國刑法第320條
（普通竊盜罪、竊佔罪）
意圖為自己或第三人不法之所有，而竊取他人之動產者，為竊盜
罪，處5 年以下有期徒刑、拘役或5 百元以下罰金。
意圖為自己或第三人不法之利益，而竊佔他人之不動產者，依前
項之規定處斷。
前二項之未遂犯罰之。
中華民國刑法第325條
（普通搶奪罪）
意圖為自己或第三人不法之所有，而搶奪他人之動產者，處6 月
以上5 年以下有期徒刑。
因而致人於死者，處無期徒刑或7 年以上有期徒刑，致重傷者，
處3 年以上10年以下有期徒刑。
第 1 項之未遂犯罰之。